臺灣高等法院臺中分院刑事判決
　　　　　　　　　　　　　　　　　110年度交上易字第603號
上  訴  人
即  被  告  吳凰琴


上列上訴人因過失傷害案件，不服臺灣臺中地方法院110 年度交
易字第57號中華民國110 年4 月29日第一審判決（起訴案號：臺
灣臺中地方檢察署109 年度偵字第25764 號），提起上訴，本院
判決如下：
    主  文
上訴駁回。
吳○○緩刑貳年。
    事實及理由
一、本案經本院審理結果，認第一審判決認事用法及量刑均無不
    當，應予維持（原判決第6 頁三、論罪科刑欄一及據上論斷
    欄關於「刑法第284 條第1 項前段」之記載，均業經原審法
    院於民國110 年5 月5 日更正為「刑法第284 條」），並引
    用第一審判決書記載之犯罪事實、證據及理由（如附件）。
二、被告上訴意旨略以：㈠事發當日，被告駕駛車牌號碼000-000
    0號自小客車，沿臺中市○○區○○路由南往北行駛，途經該路
    段與○○路000 巷事發地附近時，因該路段再往北直行之道路
    係稍微偏右前行之路，被告依一般駕駛經驗理應稍微向右駕
    駛始能進入直行道路，且事發地未設置任何分隔線以供被告
    量測駕駛距離，又該路段係為車道寬度達5.5 公尺足以併駛
    之道路，被告僅稍微偏右行駛，且未超速，已盡道路安全交
    通規則之注意義務，更未與告訴人李○○之車輛碰撞，故被告
    與告訴人之傷害並無直接因果關係。又告訴人本應與前車保
    持安全距離，竟未注意車前狀況採取適當安全措施，係因自
    身急速剎車導致人車倒地並滑行碰撞路旁車輛，故告訴人因
    自身過失造成傷害之因果關係顯為明確。㈡被告於警詢、偵
    查及原審均對上述事實坦承不諱，且在尚未釐清肇事責任之
    際，即主動向現場處理之警員坦承其係肇事人且表明願意接
    受調查裁判，已符合刑法第62條前段自首之規定。退步言之
    ，若被告仍涉有過失傷害罪，亦堪認犯後態度良好且顯有情
    堪憫恕之情形，如量以最低度刑仍嫌過重，原審判決未再依
    刑法第59條規定酌減其刑，實有情輕法重之憾，適用法令恐
    有違誤，原審量刑誠有違反比例原則之情等語（惟被告業於
    本院準備程序時坦承其有過失〈見本院卷第92頁〉，並與告訴
    人李○○達成和解，賠償新臺幣〈下同〉5 萬元〈見本院卷第85
    至86頁〉）。
三、然查：
  ㈠按量刑之輕重，係屬事實審法院得依職權自由裁量之事項，
    苟於量刑時，已依行為人之責任為基礎，並斟酌刑法第57條
    各款所列情狀，而未逾越法定範圍，又未濫用其職權，即不
    得遽指為違法；且在同一犯罪事實與情節，如別無其他加重
    或減輕之原因，下級審量定之刑，亦無過重或失輕之不當情
    形，則上級審法院對下級審法院之職權行使，原則上應予尊
    重。
  ㈡本案原判決認被告犯刑法第284 條前段之過失傷害罪之事證
    明確，且被告符合自首減輕其刑之規定，並說明量刑之理由
    為：爰以行為人之責任為基礎，審酌被告駕駛動力交通工具
    參與道路交通，本應小心謹慎以維自身及他人之安全，竟違
    規未顯示方向燈即貿然變換車道向右偏行，造成告訴人騎乘
    機車見狀不及閃避而倒地受傷，被告所為殊值非難，兼衡被
    告之犯後態度、未與告訴人達成和解，又被告於本案車禍為
    肇事之原因；暨告訴人所受傷勢，及被告自稱大學畢業，從
    事建築設計工作，月收入約3 萬元，未婚，有一名12歲小孩
    之智識程度及生活經濟狀況等一切情狀，量處有期徒刑3 月
    ，並諭知易科罰金之折算標準。經核原判決已具體斟酌刑法
    第57條各款所列情形而為量定，未逾法定刑之範圍，亦與罪
    刑相當原則、比例原則無違，要無輕重失衡或偏執一端之情
    形。又按刑法第59條規定之酌量減輕其刑，必須犯罪另有特
    殊之原因與環境，在客觀上足以引起一般同情，認為即使予
    以宣告法定最低度刑，猶嫌過重者，始有其適用。該項規定
    係立法者賦予審判者之自由裁量權，俾就具體之個案情節，
    於宣告刑之擇定上能妥適、調和，以濟立法之窮。而是否適
    用刑法第59條規定酌量減輕被告之刑，係實體法上賦予法院
    得依職權自由裁量之事項（最高法院107 年度台上字第1105
    號裁判意旨參照）；是刑法第59條之得酌量減輕其刑者，必
    須犯罪另有特殊之原因與環境等情，而在客觀上足以引起一
    般同情，認為即予宣告法定最低度刑期猶嫌過重者，始有其
    適用；至於犯罪之動機、犯罪之手段或犯罪後之態度等情狀
    ，僅可為法定刑內從輕科刑之標準，不得據為酌量減輕之理
    由。經核本案被告上訴狀所載其犯後態度等情事，尚非刑法
    第59條酌減其刑之事由，且遍查全卷證據資料，被告亦無何
    特殊之環境及原因而在客觀上顯然足以引起一般同情之情狀
    ，其請求適用刑法59條酌減其刑，非有理由。再者，被告在
    本院業已認罪，並未提出其他有利之證據及辯解，藉以指摘
    或表明第一審判決有何採證認事、用法或量刑等足以影響判
    決本旨之不當或違法而構成應予撤銷之情形，其上訴難認有
    據。
  ㈢綜上所述，被告所提前揭上訴理由，不足以動搖原判決所為
    事實認定或量刑判斷，其上訴無理由，應予駁回。
四、末查，本院審酌被告未曾因故意犯罪而受有期徒刑以上刑之
    宣告，此有臺灣高等法院被告前案紀錄表在卷可稽，此次因
    駕車不慎肇事觸犯刑典，已於本院與告訴人達成和解，並由
    保險公司如數支付5 萬元賠償金，告訴人亦同意給予被告緩
    刑宣告，有卷附調解筆錄、兆豐產物保險股份有限公司出險
    資料得憑（見本院卷第85至86頁），堪信被告經此教訓，應
    知所警惕，當無再犯之虞。本院斟酌上情，認被告所受本案
    刑之宣告，以暫不執行為適當，爰併予宣告緩刑2 年，以勵
    自新。
五、被告於本院審理時經合法傳喚，無正當之理由不到庭，爰依
    刑事訴訟法第371 條之規定，不待其陳述，逕行判決，併此
    敘明。
據上論斷，應依刑事訴訟法第368 條、第373 條、第371 條，刑
法第74條第1 項，判決如主文。
本案經檢察官蔣志祥提起公訴，檢察官張慧瓊到庭執行職務。
中    華    民    國    110   年    11    月    11    日
            刑事第五庭　  審判長法　官　鄭　永　玉
                                法　官　許　文　碩
                                法　官　周　莉　菁
上列正本證明與原本無異。          
不得上訴。
                                書記官  王　朔　姿

中　　華　　民　　國　　110 　年　　11　　月　　11　　日
附件：
臺灣臺中地方法院刑事判決
                                     110年度交易字第57號
公　訴　人　臺灣臺中地方檢察署檢察官
被　　　告　吳凰琴　女　民國00年0月00日生
                    身分證統一編號：Z000000000號
                    住臺中市○○區○○○○街0號
上列被告因過失傷害案件，經檢察官提起公訴（109年度偵字第2
5764號），本院判決如下：
    主    文
吳○○因過失傷害人，處有期徒刑參月，如易科罰金，以新臺幣
壹仟元折算壹日。
    犯罪事實
一、吳○○（原名吳沁容）於民國108 年12月9 日中午，駕駛車
    牌號碼000-0000號自小客車，沿臺中市○○區○○路由南往
    北方向行駛，於同日12時32分許，途經該路段與○○路000
    巷交岔路口附近時，理應注意行車變換車道時，應先顯示欲
    變換車道方向之燈光或手勢，且汽車在同向二車道以上之道
    路變換車道時，應讓直行車先行，並注意安全距離，而依當
    時天候晴、日間自然光線、柏油路面、乾燥無缺陷亦無障礙
    物、視距良好，客觀上並無不能注意之情事，竟疏未注意未
    先顯示方向燈，且未禮讓直行車，貿然變換車道向右偏行，
    適李○○騎乘車牌號碼000-0000號普通重型機車，自同路段
    同向右後方亦行經該交岔路口附近，見狀閃避不及，人車倒
    地，並滑行碰撞路旁靜止之車牌號碼0000-00 號自小客車車
    尾，因而受有四肢多處擦挫傷之傷害。嗣吳○○於肇事後，
    於有偵查犯罪權限之公務員尚未發覺之犯罪，主動向據報前
    往現場處理之警員承認肇事，自首而接受裁判。
二、案經李○○訴由臺中市政府警察局霧峰分局報告臺灣臺中地
    方檢察署檢察官偵查起訴。
    理    由
一、證據能力：
（一）現行刑事訴訟法為保障被告之反對詰問權，排除具有虛偽
      危險性之傳聞證據，以求實體真實之發見，於刑事訴訟法
      第159 條第1 項明定被告以外之人於審判外之言詞或書面
      陳述，除法律有規定者外，不得作為證據。而刑事訴訟法
      第159 條之1 至第159 條之4 有傳聞法則之例外規定，且
      被告以外之人於審判外之陳述，雖不符前4 條之規定，而
      經當事人於審判程序同意作為證據，法院審酌該言詞陳述
      或書面陳述作成時之情況，認為適當者，亦得為證據；當
      事人、代理人或辯護人於法院調查證據時，知有第159 條
      第1 項不得為證據之情形，而未於言詞辯論終結前聲明異
      議者，視為有前項之同意，刑事訴訟法第159 條之5 定有
      明文。再本條之立法意旨，在於確認當事人對於傳聞證據
      有處分權，得放棄反對詰問權，同意或擬制同意傳聞證據
      可作為證據，屬於證據傳聞性之解除行為，如法院認為適
      當，則不論該傳聞證據是否具備刑事訴訟法第159 條之1
      至第159 條之4 所定情形，均容許作為證據（最高法院10
      4 年度第3 次刑事庭會議決議意旨、104 年度台上字第20
      93號判決意旨參照）。查本件經本院於審理期日踐行調查
      證據程序之被告以外之人於審判外之書面、言詞陳述，公
      訴人及被告吳○○（下稱被告）於本院審理時對於證據能力
      均未聲明異議，本院審酌後認為該等證據均為本院事實認
      定之重要依據，作為本案之證據均屬適當，故依刑事訴訟
      法第159 條之5 規定，均具有證據能力。
（二）刑事訴訟法第159 條第1 項所謂「被告以外之人於審判外
      之言詞或書面陳述」，並不包含「非供述證據」在內，其
      有無證據能力，自應與一般物證相同，端視其取得證據之
      合法性及已否依法踐行證據之調查程序，以資認定（最高
      法院97年度台上字第3854號判決可資參照）。本判決所引
      用下列之非供述證據，與本案犯罪事實具有關聯性，均係
      執法人員依法取得，亦查無不得作為證據之事由，且均踐
      行證據之調查程序，依法自得作為證據。
二、得心證之理由：訊據被告雖不否認於案發前駕車行駛於○○路
    之外側車道，行經○○路000 巷交岔路口附近時車輛有向右偏
    行，且對於告訴人因本案車禍受有四肢多處擦挫傷之傷害等
    節不爭執，然矢口否認有何本案犯行，辯稱：我是先聽到告
    訴人撞擊路邊車輛的聲音，我的車才靠右偏，我沒有要靠右
    邊停車，我認為我沒有過失云云。經查：
（一）被告於108 年12月9 日中午，駕駛車牌號碼000-0000號自
      小客車，沿臺中市○○區○○路由南往北方向行駛，於同日12
      時32分許，途經該路段與○○路000 巷交岔路口附近時，車
      輛向右偏行，適告訴人騎乘車牌號碼000-0000號普通重型
      機車，自同路段同向右後方駛至，見狀閃避不及，人車倒
      地，並滑行碰撞路旁靜止之車牌號碼0000-00 號自小客車
      車尾，因而受有四肢多處擦挫傷之傷害等情，業據被告於
      警詢、偵查及本院準備程序時時供承在卷，核與告訴人於
      警詢時指述之主要情節一致（見偵卷第36頁），並有亞洲
      大學附設醫院診斷證明書、臺中市政府警察局道路交通事
      故初步分析判表、道路交通事故現場圖、道路交通事故調
      達報告表、臺中市政府警察局道路交通事故調查報告表、
      案發現場、車損及監視器錄影光碟畫面翻拍照片、臺中市
      政府警察局交通事故補充資料表、車號查詢汽車車籍資料
      、車號查詢機車車籍資料、證號查詢汽車駕駛人資料、證
      號查詢機車駕駛人資料（見偵卷第41、45-55 、61-75 、
      81-87 頁）等在卷可稽，此部分事實首堪認定。
（二）被告雖辯稱其沒有過失云云，然被告原駕車行駛於○○路外
      快車道，行經○○路000 巷交岔路口附近時，突然往右偏行
      變換車道，告訴人見狀閃避不及，倒地滑行，並與停放在
      路旁之車輛發生碰撞乙節，業據告訴人於警詢時指稱：我
      於108 年12月9 日12時32分許，在○○區○○路與人發生交通
      事故，當時我騎乘000-0000號重型機車沿○○路往北方向直
      行要通過○○路000 巷口，我進入路口時一輛與我同行向，
      行駛在我左前方的車號000-0000號自小客車突然未打方向
      燈而向右行駛後又再向左行駛然後直行，我見對方向右行
      駛立即煞車，接著我的機車便失控倒地滑行，然後再與一
      輛停放在路旁的0000-00 號自小客車車尾碰撞等語（見偵
      卷第36頁），及於偵查中指稱：被告沒有打方向燈又任意
      切換車道等語明確（見偵卷第104 頁）。佐以被告於本院
      審理時供稱：我沒有打方向燈，因為我是直線等語（見本
      院卷第90頁），亦自承沒有顯示方向燈，足徵告訴人前開
      指述並非子虛。
（三）再經本院當庭勘驗案發時之路口監視器檔案畫面，結果顯
      示：被告於路口監視器畫面時間12時30分9 秒許至12時30
      分12秒許，駕駛自用小客車行駛於○○路外快車道，嗣行經
      本案○○路000 巷交叉路口附近（當時告訴人騎乘機車行駛
      於被告車輛之右後方），於畫面時間12時30分13秒許，被
      告未打方向燈即突然偏向右側慢車道行駛，導致其右後方
      之告訴人閃避不及而倒地滑行，機車並碰撞停放於路邊之
      自小客車。此有本院勘驗筆錄可參（見本院卷第87頁）。
      由卷附之監視器畫面列印照片（見偵卷第73頁）亦可看出
      被告之車輛原行駛於○○路外快車道，然在未顯示方向燈之
      情況下，突然向右偏行，導致其右後方之告訴人閃避不及
      ，車輛倒地後滑行並與路旁之車輛發生碰撞。佐以被告於
      偵查中供稱：我當時是要靠右邊停車等語（見偵卷第98頁
      ），被告於本院準備程序時亦供承：我是因為要靠右邊停
      車，車子才偏右行駛等語（見本院卷第77頁），足見被告
      辯稱：是因為聽到撞擊聲，車子才往右云云，與客觀事證
      不符，顯係事後卸責之詞，不足採信。
（四）「行車遇有轉向、減速暫停、讓車、倒車、變換車道等情
      況時所用之燈光及駕駛人之手勢，應依下列規定：…六、
      變換車道時，應先顯示欲變換車道方向之燈光或手勢。」
      、「汽車在同向二車道以上之道路（車道數計算，不含車
      種專用車道、機車優先道及慢車道），除應依標誌或標線
      之指示行駛外，並應遵守下列規定：…六、變換車道時，
      應讓直行車先行，並注意安全距離。」，道路交通安全規
      則第91條第1 項第6 款及第98條第1 項第6 款分別定有明
      文。查被告駕駛自用小客車行駛於道路上，並自承考領有
      普通小型車駕駛執照（見偵卷第24頁），其應對前開規定
      知之甚稔，並有遵守之義務，而本件肇事當時天候晴、日
      間自然光線、柏油路面、乾燥無缺陷亦無障礙物、視距良
      好等一切情狀，有上開道路交通事故調查報告表（一）及
      現場照片在卷可參，足見被告於肇事當時並無不能注意之
      情事存在，均如前述，詎被告於前述時、地行經○○路000 
      巷口附近時，竟未顯示方向燈，即貿然自外快車道向右偏
      行欲靠路邊停車，造成告訴人人車倒地而受傷，可見被告
      就本件車禍之發生有過失至為明確。又本件經送鑑定，結
      果認被告駕駛自用小客車，行至有行車管制號誌交岔路口
      ，往右偏行向未讓右後方直行車先行，為肇事主因乙節，
      有臺中市車輛行車事故鑑定委員會中市車鑑字第0000000 
      號鑑定意見書在卷可參（見偵卷第115-116 頁），益徵被
      告之駕駛行為確有上揭過失，至堪認定。再告訴人因本件
      交通事故分別受有上揭傷害，業經本院認定如前述，則被
      告之過失行為與告訴人之傷害結果間，顯具有相當之因果
      關係，要屬昭然。又本件鑑定結果雖認告訴人亦有未注意
      車前狀況適採安全措施之過失，然上開鑑定結果，僅供本
      院參考，再查，告訴人係騎乘機車在被告之右後方，因被
      告未先顯示方向燈，突然靠右偏行，導致告訴人閃避不及
      而人車倒地，告訴人應係在猝不及防之情況下與被告發生
      車禍，卷內亦無證據顯示告訴人有何超速或其他違規情事
      ，是無從認定告訴人為與有過失，一併指明。
（五）綜上所述，被告上開所辯委無足採。從而，本案事證明確
      ，被告犯行洵堪認定，應予依法論科。
三、論罪科刑：
（一）核被告所為，係犯刑法第284 條第1 項前段之過失傷害罪
      。
（二）查本件車禍報案人或勤指中心轉來資料未報名肇事人，而
      被告於肇事後，於臺中市政府警察局霧峰分局霧峰交通分
      隊警員至現場處理本件車禍案件時在場，並當場承認為肇
      事人，有臺中市政府警察局道路交通事故肇事人自首情形
      紀錄表在卷可考（見偵卷第79頁），故被告係於有偵查犯
      罪權限之機關或公務員知悉本件犯罪人之前，即主動向前
      往現場處理之警員坦承其係肇事人且表明願意接受調查裁
      判，符合刑法第62條前段自首之規定，爰依法減輕其刑。
（三）爰以行為人責任為基礎，審酌被告前有偽造文書之前科紀
      錄，有臺灣高等法院被告前案紀錄表可參，素行不良，被
      告駕駛動力交通工具參與道路交通，本應小心謹慎以維自
      身及他人之安全，竟違規未顯示方向燈即貿然變換車道向
      右偏行，造成告訴人騎乘機車見狀不及閃避而倒地受傷，
      被告所為殊值非難，且被告於犯罪後否認犯行，辯詞反覆
      ，更辯稱：我沒有影響告訴人駕駛的權益云云，且被告迄
      今未與告訴人達成和解或對之有所賠償，足見被告毫無悔
      意，犯後態度顯然不佳，又被告於本案車禍為肇事之原因
      。兼衡告訴人所受之傷勢，及被告自稱大學畢業，從事○○
      設計工作，月收入約3 萬元，未婚，有一名12歲的小孩之
      智識程度及生活經濟狀況（見本院卷92頁）等一切情狀，
      量處如主文所示之刑，並諭知易科罰金之折算標準，以資
      懲儆。
據上論斷，應依刑事訴訟法第299 條第1 項前段，刑法第284 條
第1 項前段、第62條前段、第41條第1 項前段，刑法施行法第1
條之1 第1 項、第2 項前段，判決如主文。
本案經檢察官蔣志祥提起公訴，檢察官宋恭良到庭執行職務。
中　　華　　民　　國　110 　　年　　4 　　月　　29　　日
                  刑事第十一庭  法  官  陳怡君
以上正本證明與原本無異。
如不服本判決應於收受送達後20日內向本院提出上訴書狀，並應
敘述具體理由；其未敘述上訴之理由者，應於上訴期間屆滿後20
日內向本院補提理由書（均須按他造當事人之人數附繕本）「切
勿逕送上級法院」。
告訴人或被害人如不服判決，應備理由具狀向檢察官請求上訴，
上訴期間之計算，以檢察官收受判決正本之日起算。

                                書記官  陳怡臻
中　　華　　民　　國　110　　 年　　4　　 月　　30　　日
附錄論罪科刑法條
中華民國刑法第284條
因過失傷害人者，處 1 年以下有期徒刑、拘役或 10 萬元以下
罰金；致重傷者，處 3 年以下有期徒刑、拘役或 30 萬元以下
罰金。